【裁判字號】    98,簡上,115
【裁判日期】    981022
【裁判案由】    賭博
【裁判全文】
臺灣花蓮地方法院刑事判決             98年度簡上字第115號
上  訴  人  臺灣花蓮地方法院檢察署檢察官
被      告  甲○○
            乙○○
上列上訴人因被告賭博案件，不服本院98年度簡字第48號，中華
民國98年6月15日第一審刑事簡易判決（原起訴案號：97 年度偵
字第1390號、98年度偵字第510 號），提起上訴，本院判決如下
：
    主  文
原判決關於甲○○、乙○○之部分均撤銷。
甲○○共同意圖營利，聚眾賭博，處有期徒刑參月，如易科罰金
，以新臺幣壹仟元折算壹日。扣案如附表所示之物，均沒收之。
乙○○共同意圖營利，聚眾賭博，處有期徒刑貳月，如易科罰金
，以新臺幣壹仟元折算壹日。扣案如附表所示之物，均沒收之。
    事  實
一、甲○○自民國94年間起，擔任址設花蓮縣花蓮市○○路 416
    號「華克山莊電子遊戲場」之實際負責人（名義負責人係陳
    嘉斌）後，即基於營利之意圖，以公眾得出入之上址充為賭
    博場所，並在上址店內擺設如附表所示之賭博性電動機具共
    計32台供不特定人把玩而聚眾賭博，賭博方式係以現金1 比
    10比率開分，押中即以同比率賠分換取現金，如未押中則所
    投入金錢全歸甲○○所有，甲○○並於97年2月29 日起，以
    新臺幣（下同）2萬7千元之代價，雇用乙○○在上址擔任大
    夜班（零時至上午8 時）員工，在現場負責為賭客開分、洗
    分及兌換現金之工作，而以此共同與不特定人在上開遊藝場
    內賭博財物；嗣有簡安定於97年3月11日凌晨1時30分許，在
    上址以上開方式把玩電動機具「超級小丑撲克牌」而洗分換
    取現金2 千元後，為警臨檢當場查獲，並經其同意扣得如附
    表所示之電動機具（均含IC板）32台、乙○○所簽之簡安定
    賭資紀錄表及簡安定應換得之賭資2 千元，再循乙○○所供
    通知甲○○前來說明，始獲上情（簡安定所犯普通賭博罪部
    分，業經原審判處罰金新臺幣2千元確定）。
二、案經花蓮縣警察局花蓮分局報告臺灣花蓮地方法院檢察署檢
    察官暨該署檢察官自動檢舉偵查起訴後，因甲○○、乙○○
    自白犯罪，經本院改行簡易程序並逕以簡易判決處刑。
    理  由
壹、程序方面：
    本件認定事實所引用之本件卷內所有卷證資料（包含人證與
    文書證據、物證等證據），並無證據證明係公務員違背法定
    程序所取得，而被告甲○○、乙○○2 人於本院行準備程序
    時，就檢察官所提出之各項證據之證據能力均表示無意見，
    於審理時就本院所提示之卷證，亦均陳明沒意見等語，且卷
    內之文書證據，亦無刑事訴訟法第159條之4之顯有不可信之
    情況與不得作為證據之情形，從而，依刑事訴訟法第159 條
    至159條之5之規定，本件認定事實所引用之本件卷證所有證
    據（包含人證與文書證據、物證等證據），均有證據能力，
    合先敘明。
貳、實體方面：
一、上揭事實，業據被告甲○○、乙○○2 人於原審及本院審理
    時，均坦承不諱，並經證人即當場被查獲賭博兌換現金之賭
    客簡安定於警、偵訊證述綦詳，而被告乙○○於原審以證人
    身分應訊時，即明確證稱被告甲○○確係面試、僱用伊之人
    ，被告甲○○係電玩店（即本件遊戲場）之經營者等語，且
    證人陳嘉斌於警詢時，並證稱：因其在高雄上班，這裡（即
    本件遊戲場）的事情係委託其朋友處理，因員工流動性高，
    故離職或新進其都不清楚，是店內被查獲才知道被告乙○○
    於店內工作，其朋友係被告甲○○等語（詳見警卷第23、24
    頁）。又被告2 人於本院審理時，均一致供稱：本件遊戲場
    係年滿18歲之人都可以進去玩，沒有採會員制等語，參諸證
    人簡安定於偵訊時所述其之前沒有到過該遊戲場，當時係因
    等火車閒著無聊就進去了之情節，顯見本件遊戲場係不特定
    人均可進入賭玩，自屬公眾得出入之場所無訛。另雖被告甲
    ○○於本院準備程序時，供稱其於96年7 月間才接手云云，
    惟證人即本件遊戲場員工王蕙敏於警詢時證稱：其從95 年8
    月份至97年8月份間任職於本件遊戲場，負責早班（即上午8
    時至下午4 時）看顧上開遊戲場內客人兌換代幣、整理清潔
    及客人開分等工作，薪資大部分係被告甲○○以現金發放等
    語（詳見97年偵字第1390號偵查卷第67頁），再參諸證人陳
    嘉斌上開所證因在高雄上班，店內事務均由被告甲○○處理
    ，以及被告乙○○、賭客簡安定遭查獲並解送至地檢署，經
    檢察官諭知交保後，均由被告甲○○出面繳納保證金（詳見
    上開偵查卷第18頁反面、第19 頁反面之刑事保證金收據共2
    紙）等情事，足堪推認被告甲○○確係於94年間起，即為實
    際經營本件遊戲場之負責人，其上開所供，自無足採；此外
    ，復如附表所示之物扣案及被告乙○○所書寫之賭客簡安定
    賭資紀錄表1紙、現場照片32 張在卷可稽，本件事證明確，
    被告2人犯行均堪認定，自應依法論科。
二、按電子遊戲場業之經營，非僅「單純擺設」電子遊戲機具為
    已足，舉凡所擺設電子遊戲機具現場之管理及供顧客兌換代
    幣把玩等，均應屬經營行為之內；而電子遊戲機之程式，於
    設計之初即已隱含該遊戲機具有較高獲勝機率，已非純粹射
    倖性，此從經營者必須花費資金購買或租用遊戲機台，並提
    供場所擺放而仍能獲利可明，是該等以擺設電子遊戲機聚眾
    賭博或提供該賭博場所之行為，亦同時具有營利之意圖。被
    告甲○○在本件遊戲場之公眾得出入之場所內設置如附表之
    多達32台電子遊戲機，供不特定人自由進入賭玩並兌換金錢
    ，自有營利之意圖，以及以該等遊戲機充為與類如簡安定之
    不特定賭客對賭工具之賭博事實；是核被告2 人所為，均係
    犯刑法第266條第1項之普通賭博及同法第268 條之意圖營利
    供給賭博場所及聚眾賭博等罪。其等就被告乙○○於97 年2
    月29日受僱後之上開犯行間，有犯意聯絡及行為分擔，應依
    共同正犯論處。按刑事法若干犯罪行為態樣，本質上原具有
    反覆、延續實行之特徵，立法時既予特別歸類，定為犯罪構
    成要件之行為要素，則行為人基於概括之犯意，在密切接近
    之一定時地持續實行之複次行為，倘依社會通念，於客觀上
    認為符合一個反覆、延續性之行為觀念者，於刑法評價上，
    即應僅成立一罪。學理上所稱「集合犯」職業性、營業性或
    收集性等具有重複特質之犯罪均屬之，例如經營、從事業務
    、收集、販賣、製造、散布等行為概念者皆是；被告甲○○
    自94年間起，被告乙○○則自97年2月29 日受僱日起，均至
    查獲日止，在上開遊戲場內共同提供場所、機台以聚集不特
    定人並與之對賭之行為，本質上即具有反覆性，行為人基於
    概括之犯意，在密切接近之一定時間及空間內反覆從事電子
    遊戲場業，無非執行業務所當然，於行為概念上，應認為包
    括的一罪，無連續犯或併合論罪可言（最高法院95年度台上
    字第1079號判決意旨參照）。被告2 人所犯上開三罪間，同
    係基於一個賭博行為，係想像競合犯之關係，應依刑法第55
    條前段規定，從一重之意圖營利聚眾賭博罪處斷；本件公訴
    意旨就被告2人所犯罪名部分，雖僅論及係刑法第268條之罪
    ，然此部分既與前揭刑法第266條第1項前段之普通賭博罪，
    有想像競合犯之裁判上一罪關係，而起訴書犯罪事實欄亦已
    載明扣案機台係擺設供不特定人把玩，若未押中則投入之金
    錢悉歸被告甲○○所有之犯罪事實，是本件有關被告2 人共
    同在上開遊戲場之公眾得出入場所內與不特定賭客對賭之普
    通賭博罪部分，應認業已起訴，且經本院於審理時當庭告知
    並予以辯論之機會，本院自應併予審理。又被告甲○○自94
    年8 月間起至為警查獲日止，連貫、反覆、持續的供給上開
    遊戲場之賭博場所聚眾賭博之行為，依上開理由，於刑法評
    價上，應認係集合多數犯罪行為而成立一罪，故被告甲○○
    之行為雖一部分係在95年7月1日刑法修正施行前所為，然另
    一部分既係延續至95年7月1日刑法修正施行後所為，即應逕
    適用修正後之規定，無比較新舊法之問題，附此敘明。扣案
    如附表所示之物，均應依刑法第266條第2項規定沒收之。
三、至於公訴人上訴意旨略以：被告甲○○既自白本件犯罪事實
    ，是其自經營至查獲日止，已歷時3 年有餘，則其妨害本件
    法益之程度，不可謂不重，且被告甲○○於偵查時均否認犯
    行，甚於歷次警、偵訊前均與被告乙○○有串供之事實，其
    等對司法偵審程序正確性之侵害及法敵對意識之程度，應均
    屬重大，原審量刑過輕等語。惟按法官於有罪判決中，究應
    如何量處罪刑，抑或是否宣告緩刑等，均為實體法賦予審理
    法官裁量之刑罰權事項，法官行使此項裁量權，自得依據個
    案情節，參諸刑法第57條所定各款犯罪情狀之規定，於該法
    定刑度範圍內，基於合義務性之裁量，量處被告罪刑；法官
    為此量刑之裁量權時，除不得逾越法定刑或法定要件外，尚
    應符合法規範之體系及目的，遵守一般有效之經驗及論理法
    則等法原則，亦即應兼顧裁量之外部及內部性，如非顯然有
    裁量逾越或裁量濫用之違法情事，自不得任意指摘為違法，
    此亦為最高法院歷年多起判例所宣示之原則（參見最高法院
    80年台非字第473號判例、75年台上字第7033號判例、72 年
    台上字第6696號判例、72年台上字第3647號判例等）。是量
    刑之裁量權，乃憲法所保障法官獨立審判之核心，法院行使
    此項裁量權，亦非得以任意或自由為之，仍應受一般法律原
    理原則之拘束，即仍須符合法律授權之目的、法律秩序之理
    念、國民法律感情及一般合法有效之慣例等規範，尤其應遵
    守比例原則及平等原則之意旨，否則即可能構成裁量濫用之
    違法（另參見最高法院86年度台上字第7655號判決）。亦即
    如非有裁量逾越或裁量濫用之明顯違法情事，自不得擅加指
    摘其違法或不當，即使上級法院對下級法院裁量權之審查，
    亦應同此標準，此不僅在保障法官不受任何制度外之不當干
    涉，更保障法官不受制度內的異質干涉，此方符憲法第80條
    所宣示獨立審判之真義。查本件雖可認被告甲○○於94 年8
    月間起，即有實際經營規模非小之本間遊戲場之事實，惟本
    件實際查獲其與被告乙○○共同意圖營利聚眾對賭之賭客，
    僅有換得2,000現金之簡安定1人，復無扣得其他帳冊等資料
    ，資為被告甲○○持續聚集之賭客甚夥及犯罪所得確實甚鉅
    之佐證；又原審就被告2 人於本件之犯罪地位之不同，乃至
    其等前科素行、動機、手段及對社會善良風俗所生危害等一
    切情狀，已予審酌，並分別量處不同之刑度，更未因被告甲
    ○○終能坦承犯行，即予緩刑之寬典；至於卷附之被告2 人
    所使用之行動電話門號通聯紀錄所示其等於偵查中之聯絡情
    形，固確顯有可疑之處，惟尚難憑此遽認被告2 人之歷次對
    話內容必為串證，而該等通聯紀錄及本件其他證據資料亦已
    於起訴時併送供原審參酌，是本件原審就被告2 人分別量處
    之刑度既無顯然可認已失公平或其他不當裁量之情事，此部
    分即不得任意指摘為違法，本院併認原審就被告甲○○、乙
    ○○2 人之量刑尚屬妥適，是公訴人上訴應無理由，謹此敘
    明。
四、原審認被告甲○○、乙○○2 人罪證明確，據以論罪科刑，
    固非無見，公訴人以原審量刑過輕，提起上訴請求撤銷改判
    部分為無理由，已如上述。惟查：原審就被告甲○○、乙○
    ○2人併犯刑法第266條第1 項之普通賭博罪，漏未論及，然
    於其等主文內併諭知沒收部分，又引用同條第266條第2項之
    規定，容有未洽，就被告2 人所犯上開三罪間，復未引用刑
    法第55條前段之規定，作為從一重論處如主文所示之意圖營
    利聚眾賭博罪之依據，亦有疏漏之處，自應予以撤銷改判。
    爰審酌被告甲○○僅有於89年間因酒醉駕車之公共危險案件
    ，經本院判處罪刑之紀錄、被告乙○○則無前科，素行並非
    不良，然均不思以合法方式獲取財物，並無視賭博行為對社
    會善良風俗之危害，以及一般人恐因沉溺於賭博，沾染惡習
    ，影響正常生活，更恐造成家破人亡或衍生其他犯罪情事之
    嚴重後果，仍實施本件犯行，惟其等犯罪手段尚屬平和及被
    告2 人犯後態度等一切情狀，分別量處如主文所示之刑，並
    均諭知易科罰金之折算標準，以資懲儆。
據上論斷，應依刑事訴訟法第455條之1第1項、第3 項、第369條
第1項前段、第364條、第299條第1項前段、刑法28 條、第266條
第1項前段、第2項、第268條、第55條前段、第41條第1項前段、
刑法施行法第1之1條，判決如主文。
本案經檢察官黃蘭雅到庭執行職務
中    華    民    國    98    年    10    月    22    日
                  刑事第一庭     審判長法 官  蕭一弘
                                       法 官  魏俊明
                                       法 官  黃鴻達
上列正本證明與原本無異。
本件不得上訴。
中    華    民    國    98    年    10    月    22    日
                                      書記官
附表：
┌──┬───────────────────┬──────┐
│編號│扣案物品名稱                          │數量（單位）│
├──┼───────────────────┼──────┤
│ 1  │電子遊戲機「西遊記水果盤」            │4 台        │
├──┼───────────────────┼──────┤
│ 2  │電子遊戲機 「祭水果盤」               │4 台        │
├──┼───────────────────┼──────┤
│ 3  │電子遊戲機 「北斗之拳水果台」         │1 台        │
├──┼───────────────────┼──────┤
│ 4  │電子遊戲機 「森之石松水果台」         │1 台        │
├──┼───────────────────┼──────┤
│ 5  │電子遊戲機「神秘的魔法石水果盤彈珠台」│2 台        │
├──┼───────────────────┼──────┤
│ 6  │電子遊戲機 「霹靂明銖水果彈珠台」     │3 台        │
├──┼───────────────────┼──────┤
│ 7  │電子遊戲機 「賽馬台」                 │1 台        │
├──┼───────────────────┼──────┤
│ 8  │電子遊戲機 「滿貫大亨麻將台」         │2 台        │
├──┼───────────────────┼──────┤
│ 9  │電子遊戲機 「超級小丑撲充牌」         │5 台        │
├──┼───────────────────┼──────┤
│10  │電子遊戲機  「金銀豹小瑪莉」          │2 台        │
├──┼───────────────────┼──────┤
│11  │電子遊戲機  「超九水果盤」            │5 台        │
├──┼───────────────────┼──────┤
│12  │電子遊戲機  「JOKER撲克牌」           │2 台        │
├──┼───────────────────┼──────┤
│13  │賭資                                  │2,000 元    │
├──┼───────────────────┴──────┤
│備註│電子遊戲機共計32台，取出扣押入庫之IC板共計32塊，機台│
│    │由警暫交由被告乙○○代保管中。                      │
└──┴──────────────────────────┘
附錄本判決論罪之法律條文：
中華民國刑法第266條
在公共場所或公眾得出入之場所賭博財物者，處1 千元以下罰金
。但以供人暫時娛樂之物為賭者，不在此限。
當場賭博之器具與在賭檯或兌換籌碼處之財物，不問屬於犯人與
否，沒收之。
中華民國刑法第268條
意圖營利，供給賭博場所或聚眾賭博者，處3 年以下有期徒刑，
得併科3千元以下罰金。


司法院資訊處製作；財團法人民間司法改革基金會備份。
